臺灣高等法院刑事判決　　　　　　　　 94年度上訴字第425號
上　訴　人　臺灣板橋地方法院檢察署檢察官
被　　　告　甲○○
　　　　　　　　　　（另案在監執行）
上列上訴人因被告違反槍砲彈藥刀械管制條例案件，不服臺灣板
橋地方法院93年度訴字第 995號，中華民國93年12月28日第一審
判決（起訴案號：臺灣板橋地方法院檢察署93年度偵字第5473號
），提起上訴，本院判決如下：
    主  文
上訴駁回。
    理  由
一、公訴意旨略以：乙○○（因本案由原審法院通緝中）未經許
    可，於民國九十二年九月間某不詳日期起，在其位於臺北縣
    土城市○○路○段九八巷九弄八號五樓之住處，無故持有具
    殺傷力之改造手槍一支（槍枝管制編號000000000
    0號），多次展示上開槍枝予其友人甲○○及許乃文。嗣於
    九十二年十月二十九日，乙○○為逃避追緝，於同年十月二
    十九日凌晨一時許，打電話告知甲○○後，將上開槍枝及子
    彈九顆（不具殺傷力）藏放在甲○○位於臺北縣中和市○○
    街三八巷九號住處（以下簡稱「和平街住處」）廚房之置物
    櫃中。嗣於九十二年十月三十一日晚上十時許，經警持搜索
    票至乙○○之住處搜索，再由乙○○帶同至「和平街住處」
    ，並扣得該具殺傷力之改造手槍（含彈匣）一枝、子彈九顆
    （不具殺傷力）、改造槍管二支、滑套一個、改造槍機二個
    ，因認被告甲○○涉犯修正前槍砲彈藥刀械管制條例第十一
    條第四項之寄藏槍砲罪嫌（九十四年一月二十六日修正公布
    之槍砲彈藥刀械管制條例將該條例第十一條刪除，關於公訴
    人起訴之本罪部分，改列該條例第八條第四項）。
二、按犯罪事實應依證據認定之，無證據不得認定其犯罪事實；
    不能證明被告犯罪者，應諭知無罪之判決，刑事訴訟法第一
    百五十四條第二項、第三百零一條第一項分別定有明文。又
    刑事訴訟上證明之資料，無論其為直接證據或間接證據，均
    須達於通常一般人均不致於有所懷疑，而得確信其為真實之
    程度，始得據為有罪之認定，若其關於被告是否犯罪之證明
    未能達此程度，而有合理性懷疑之存在，致使無從形成有罪
    之確信，根據「罪證有疑，利於被告」之證據法則，即不得
    遽為不利被告之認定，其以情況證據（即間接證據）斷罪時
    ，尤須基於該證據在直接關係上所可證明之他項情況事實，
    本乎推理作用足以確證被告有罪，方為合法，不得徒憑主觀
    上之推想，將一般經驗上有利被告之其他合理情況逕予排除
三、公訴人認被告甲○○涉犯修正前槍砲彈藥刀械管制條例第十
    一條第四項之寄藏槍砲罪嫌，係以：(一)被告乙○○於警詢中
    之供詞；(二)被告甲○○於警詢、偵訊時之供詞；(三)證人許乃
    文於偵訊時之證詞；(四)證人連美秀於警詢時偵訊時之證詞；
    (五)查獲之具有殺傷力之改造手槍（含彈匣）一枝、子彈九顆
    （不具殺傷力）、改造槍管二支、滑套一個、改造槍機二個
    ；(六)查獲現場照片八張；(七)內政部警政署刑事警察局九十二
    年十二月十五日刑鑑字第○九二○二○九八八四號槍彈鑑定
    書一份等證據方法，為其主要論據。然訊之被告則堅決否認
    有何寄藏具有殺傷力之改造手槍犯行，辯稱：(一)被告並未寄
    藏扣案之改造手槍，乙○○雖於九十二年十月二十九凌晨電
    告表示要寄槍，但被告並未答應，後來乙○○有無把槍寄放
    在被告和平街住處，被告就不知道；(二)被告於員警查獲扣案
    改造手槍之前，已未居住原和平街住處，為何會在該處廚房
    之置物櫃中查到改造手槍，被告不清楚；(三)該把手槍應該是
    乙○○自己拿來藏放的，因為乙○○於案發前即經常自行到
    被告和平街住處，與被告家人也都很熟，被告兒子會叫乙○
    ○叔叔，也會幫他開門；(四)乙○○說被告是為了怕賣毒品被
    黑吃黑，所以才買了這把改造手槍，是不實在的等語。
四、經查：
  (一)同案共同被告乙○○雖因逃匿而經原審法院通緝，尚未緝獲
    ，惟因被告於本院審判時就乙○○於警詢時所為與被告有關
    供述具有證據能力均表示不爭執，經審酌承辦員警於製作乙
    ○○之筆錄時均依照法定程序為之且無其他特殊情況後，因
    認乙○○於警詢時所為與被告有關之供述，依刑事訴訟法第
    一百五十九條之五第一項之規定而具有證據能力，合先敘明
    。
  (二)乙○○於警詢時供稱：「（警方所查獲之槍枝及子彈）是甲
    ○○所有的」「大約於九十二年十月二十二日下午，甲○○
    先打電話給我，說要到我住處，並拿東西寄放在我住處。當
    日下午四點多，甲○○便來我家，說警察在找她，這把手槍
    及子彈先藏放在我家，請我保管，我便答應她，並將該槍枝
    及子彈放置在我家中客廳茶几桌下」「於九十二年十月二十
    九日大約凌晨一時左右，我將該槍械拿至甲○○住處還給她
    ，表示我不再替她保管」等語（偵字卷第十一至十二頁）。
    依乙○○之上開供述，係謂扣案之槍、彈係被告所有，乙○
    ○曾受被告之託予以保管，但其後已物歸原主。然證人即被
    告之友人許乃文於檢察官訊問時卻證稱：有看過扣案手槍，
    並稱九十二年九月間，甲○○帶乙○○到我住處，乙○○拿
    給我的，是三把槍其中之一，乙○○還教我如何分解槍枝，
    並一直吹噓他有槍，甲○○沒有槍等語（偵字卷第六十至六
    一頁）。核與被告所述扣案手槍係乙○○所持有等情相符。
    公訴人雖亦認同扣案手槍應係乙○○所有，然卻擷取乙○○
    片段供詞及被告供承乙○○曾有意請被告保管槍枝，即推認
    定被告受託代藏扣案之改造手槍，卻未說明其餘供詞為何不
    可採信，。
  (三)查扣案手槍雖係警方於上開時間，在被告之「和平街住處」
    查獲，被告亦坦承於九十二年十月二十九日凌晨一時許左右
    ，接獲乙○○來電表示要寄放槍彈。然本院基於以下之理由
    ，認為上開事證，尚不足以認定扣案之改知造手槍係被告所
    有或係被告寄藏：
  １、被告與乙○○彼此認識，雖經被告及乙○○供述在卷，乙
      ○○雖稱其與被告沒有仇恨」（見偵卷第十一頁），惟亦
      稱：甲○○有欠我新臺幣一萬二千元，我怕不幫她保管槍
      械，她錢不還給我等語（偵字卷第十一、十二頁）。亦即
      被告與乙○○是否全無糾葛，尚有疑問。
  ２、其次，本案案發前即九十二年十月二十八日，被告因施用
      毒品獲案，並檢舉乙○○持有改造手槍，經警方獲檢察官
      之許可後於同年月三十一日向原審法院申請搜索票，並即
      於同年十月三十一日二十二時許前往臺北縣土城市○○路
      ○段九八巷九弄八號五樓乙○○住處進行搜索，雖未搜得
      任何應扣押物品，然乙○○卻主動告知警員被告之和平街
      零時三十分許抵達後，被告並不在場，於徵得被告母親連
      美秀之同意後，始在乙○○之引導下，於該處廚房之置物
      櫃中查得本案手槍及不具殺傷力之子彈九顆、改造槍管二
      支、滑套一個、改造槍機二個等物之事實，業據被告（見
      警聲搜字卷第五頁反面及偵卷第三頁筆錄）、乙○○（見
      偵卷第十至十一頁筆錄）於警詢時供述甚詳，並有搜索票
      、搜索筆錄、扣押筆錄、扣押物品目錄表、連美秀所簽之
      同意搜索切結書、查獲現場照片六張、扣押物品清單在卷
      可查（見偵卷第十九、二十、二二、二三、二四、二七至
      二九頁）。亦即被告檢舉乙○○持有手槍於先，警方據以
      搜索且無結果後，乙○○竟主動表示被告家中有槍，其間
      過程，即有可疑。
  ３、再者，扣案手槍係乙○○帶同警方前往「和平街住處」後
      ，主動導引警方在該址之廚房冰箱旁之置物櫃中取出之事
      實，已經乙○○於警詢時供承在卷，核與連美秀於檢察官
      訊問時證述之情節相符（見偵卷第五五頁）。乙○○雖供
      稱：手槍係於九十二年十月二十九日凌晨一時許其拿到和
      平街住處還給被告，表示不再替被告保管云云（見偵卷第
      十二頁）。果如此，乙○○如何得知被告將如何保管，可
      能保管於何處？而得以引導警方至上開處所取出手槍？
  ４、乙○○與被告熟識，乙○○與被告之母親及被告子女均相
      認識，平日經常單獨前往和平街住處聊天之事實，不僅經
      被告供述在卷，連美秀亦於警詢時陳稱：我認識乙○○，
      他是甲○○的朋友；其後於檢察官訊問時亦稱：乙○○常
      到我家，有一次被告不在家時也來，我不會注意他做什麼
      等語（偵卷第五五頁）。足見乙○○進入和平街住處應無
      困難。而被告供稱其案發前即已搬離和平街住處；被告之
      友人吳承竣於原審訊問時亦證稱：案發當時其與被告正在
      新店一個叫黑人的朋友家中等語。再對照警方扣得本案手
      槍當時被告確實不在和平街住處之事實，可知被告所辯其
      平日不在和平住處，非全不可採信。
  ５、乙○○於警詢時雖稱：被告曾告稱：怕販賣安非他命時，
      怕買家黑吃黑，所以至南部買了這把槍以便防身云云（偵
      字卷第十三頁）。然稽諸被告之前案紀錄，被告僅有偽造
      文書及施用毒品之前案紀錄，亦查無被告涉嫌販賣毒品之
      其他事證，則乙○○之該等供述是否真實，亦值商榷。
五、綜上所述，乙○○與被告熟識，但曾有金錢糾葛，乙○○且
    因被告之檢舉而遭警方搜索，乙○○有藉極報復或栽槍之動
    機。再參諸本案係乙○○主動帶同警方前往和平街住處查扣
    ，乙○○並能正確指明手槍藏放之確切位置引導警方查扣，
    被告平日不常住居和平街住處，而乙○○進出上址，並無困
    難，扣案手槍確係乙○○放置之可能，實不能排除。本院審
    酌公訴人所舉各項證據，就被告被訴寄藏改造手槍之事實，
    實尚未達於通常一般人均不致於有所懷疑，而得確信其為真
    實之程度。原審法院以不能證明被告犯罪為由，諭知被告無
    罪之判決，本院經核並無違誤。檢察官上訴指摘：扣案手槍
    在被告住處查獲之客觀事實明確，而乙○○尚未到案，法院
    審酌其於警詢時之供述之證明力，應審慎為之，且其帶同警
    方查扣本案手槍之動機不明，不應僅以其與被告間有何仇恨
    ，即推翻被告持有手槍之客觀事實；且被告於乙○○請託寄
    藏手槍並予以回絕後，竟未囑請母親禁絕乙○○進入住處，
    亦有違經驗法則等語。然乙○○迄仍通緝中，法院無從傳喚
    ，且乙○○與被告及被告之家人，均相認識，乙○○進出和
    平街住處並無困難，被告回絕乙○○寄藏手槍之請託後，並
    不必然會警覺乙○○可能會栽槍或硬將手槍放置於和平街住
    處。至於被告所舉證人吳承峻於原審訊問時雖一度證稱：「
    （為何會知道乙○○被查獲？）因為當時我在被告的旁邊，
    乙○○有打電話過來，問被告槍放在那裡，我在旁邊我有聽
    到，我有聽到被告回答說放在廚房」等語。然其後吳承竣亦
    進一步澄清稱：「（被告問：你有聽到我對乙○○說槍放在
    廚房嗎？）我不敢確定我有沒有聽到這句話，但是我後來知
    道槍是在廚房內找到」「（為何後來知道槍枝在廚房內找到
    ？）我是後來聽被告與她的朋友在講時，我才知道」「（被
    告在電話中有無提到「廚房」二字？）我無法確定，因為時
    間已久」「（為何剛剛一開始說被告有告訴乙○○槍枝放在
    廚房？）因為我剛剛所說，是因為我把整個事情串起來，才
    會這樣說，當檢察官及法官問我，是否有聽到被告在電話這
    樣說，我因為無法確定被告是否有這樣說，所以才會有這樣
    的供述」（見原審九十三年十二月十四日審判筆錄第六至十
    頁）等語。亦即吳承竣至多僅於被告與乙○○通話時，聽聞
    部分、片面之內容，並不確知是否被告與乙○○通話之真意
    ，尚不能以吳承竣之上開證詞，作為不利被告之證據，併此
    敘明。綜上所述，檢察官之上訴為無理由，應予駁回。
據上論斷，應依刑事訴訟法第三百六十八條，判決如主文。
本案經檢察官朱家崎到庭執行職務。
中　　華　　民　　國　　94　　年　　3 　　月　　29　　日
　　　　　　　　　刑事第十七庭審判長法　官　吳啟民
　　　　　　　　　　　　　　　　    法　官　蘇隆惠
　　　　　　 　 　　　　　　　　　　法　官　林瑞斌
以上正本證明與原本無異。
檢察官如不服本判決，應於收受送達後十日內向本院提出上訴書
狀，其未敘述上訴之理由者並得於提起上訴後十日內向本院補提
理由書（均須按他造當事人之人數附繕本）。
被告不得上訴。
                                    書記官　陳思云
中　　華　　民　　國　　94　　年　　3 　　月　　29　　日
